臺灣橋頭地方法院刑事判決　
111年度簡上字第93號
上  訴  人  
即  被  告  張漢威


上列上訴人即被告因毀棄損壞案件，不服本院橋頭簡易庭中華民
國111年6月23日111年度簡字第472號第一審簡易判決（聲請簡易
判決處刑案號：臺灣橋頭地方檢察署111年度偵字第190號），提
起上訴，本院管轄之第二審合議庭判決如下：
    主  文
上訴駁回。
    事  實
一、張漢威因與吳宗益間有勞資糾紛，竟基於毀損之犯意，分別
    於如附表所示時間，在如附表所示地點，持紅色噴漆朝如附
    表所示物件，噴上如附表所示之文字，致令前揭物件受噴漆
    處之外表原具有美觀之附隨效用喪失而不堪使用，足以生損
    害於吳宗益。嗣經吳宗益報警處理，始查悉上情。
二、案經吳宗益訴由高雄市政府警察局仁武分局報告臺灣橋頭地
    方檢察署檢察官偵查後聲請簡易判決處刑。
    理  由
一、按被告以外之人於審判外之言詞或書面陳述，除法律有規定
    者外，不得作為證據；又被告以外之人於審判外之陳述，雖
    不符刑事訴訟法第159條之1至第159條之4之規定，而經當事
    人於審判程序同意作為證據，法院審酌該言詞陳述或書面陳
    述作成時之情況，認為適當者，亦得為證據；另當事人、代
    理人或辯護人於法院調查證據時，知有第159條第1項不得為
    證據之情形，而未於言詞辯論終結前聲明異議者，視為有前
    項之同意，刑事訴訟法第159條第1項、第159條之5分別定有
    明文。其立法意旨在於傳聞證據未經當事人之反對詰問予以
    核實，原則上先予排除。惟若當事人已放棄反對詰問權，於
    審判程序中表明同意該等傳聞證據可作為證據，基於尊重當
    事人對傳聞證據之處分權，及證據資料愈豐富，愈有助於真
    實發現之理念，且強化言詞辯論主義，使訴訟程序得以順暢
    進行，上開傳聞證據亦均具有證據能力。經查，本判決所引
    用之證據資料（含供述證據、非供述證據及其他具有傳聞性
    質之證據），檢察官、上訴人即被告張漢威（下稱被告）或
    於本院準備程序及審理時均同意有證據能力（見簡上卷第48
    、87頁），或於言詞辯論終結前，均未聲明異議，本院復審
    酌各該傳聞證據作成時之情況，未有違法或不當之情形，所
    取得過程並無瑕疵，且與本件待證事實具有關聯性，衡酌各
    該傳聞證據，作為本案之證據亦屬適當，自均得為證據，而
    有證據能力。
二、認定犯罪事實所憑之證據及理由
(一)訊據被告固不否認有於如附表所示時間，在如附表所示地點
    ，持紅色噴漆朝如附表所示物件，噴上如附表所示文字之事
    實，惟矢口否認有何毀損之犯行，辯稱：告訴人吳宗益表示
    伊噴漆噴的不好，暗示伊去他家練習噴漆，伊噴漆之用意僅
    是提醒告訴人還錢，並無毀損之犯意，且噴漆不會影響美觀
    ，以防疫酒精擦拭即可擦掉，不會造成毀損之結果云云，經
    查：
  1.被告與告訴人間有勞資糾紛，被告乃於如附表所示時間，在
    如附表所示地點，持紅色噴漆朝如附表所示物件，噴上如附
    表所示之文字等情，業據被告於警詢、本院準備程序及審理
    時供述在卷(見警卷第10至11頁；簡上卷第47、87至88頁)，
    核與告訴人於警詢之指訴情節相符(見警卷第27至29、31至3
    4、35至38頁)，並有110年10月15日監視器影像翻拍照、噴
    漆現場照片、被告與告訴人間Line對話紀錄截圖(見警卷第5
    7至59、61至67頁)在卷可佐，此部分之事實，首堪認定。
  2.按刑法第354條之毀損罪，係對於文書、建築物、礦坑或船
    艦以外之他人之物，有毀棄、損壞或致令不堪用之任一行為
    ，且足以生損害於公眾或他人，即足成罪。所謂「毀棄」係
    指毀滅或拋棄，使物之本體或其效用全部喪失；「損壞」乃
    指損害或破壞，使物之性質、外形及其特定目的之可用性一
    部喪失之意；「致令不堪用」則指以毀棄、損壞以外之方法
    ，雖未毀損原物之外形或物理存在，但使物喪失其特定目的
    之全部效用者而言。又「足以生損害於公眾或他人」，則以
    有損害之虞為已足，並不以實際發生損害為必要（最高法院
    109年度台上字第1861號號判決意旨參照）；復依一般社會
    通念，建築物之大門、地板乃進出建築物必經之處，亦為外
    人輕易可見，該處外觀是否清潔美觀，勢將影響一般人對該
    建築物之觀感，是建築物之大門、地板之清潔美觀，亦為是
    否堪用之要素之一，而上開部分一但遭到噴漆，非得除去噴
    漆或重新粉刷後，始能恢復原貌，為恢復原貌而耗費相當之
    時間或金錢，在所難免，對於他人之財產法益而言自是構成
    侵害，當屬「致令不堪用」之情形。觀諸被告在如附表所示
    告訴人住處之鐵捲門、小門及木工廠前地板上，以紅色噴漆
    噴上如附表所示文字，客觀上確實有礙美觀；告訴人於警詢
    時亦證稱：遭噴漆後非常難看，需要重新整理等語(見警卷
    第29、32、36頁)，益徵遭被告噴漆處外表原具有美觀之附
    隨效用喪失而不堪使用，造成告訴人需要重新整理而耗費相
    當時間、金錢，被告所為確有致令告訴人物品不堪用之情形
    ；又被告為具有相當智識及社會經驗之成年人，對於其在告
    訴人住處之鐵捲門、小門及木工廠前地板上噴漆之舉，會有
    礙該處之美觀而損及告訴人乙節，要難諉為不知，其空言辯
    稱：係告訴人暗示伊練習噴漆，伊噴漆之用意並無毀損之犯
    意，不會影響美觀云云，洵不足採。
  3.至於聲請簡易判決處刑意旨認被告之噴漆行為造成受噴漆處
    之外表原具有保護之附隨效用喪失，暨檢察官於本院準備程
    序指稱：所謂保護作用係針對遭噴漆之鐵捲門而言，原本鐵
    捲門上之藍漆是用來保護鐵捲門，被告在藍漆上噴上紅漆，
    就是毀損到原本藍漆的保護作用等語(見簡上卷第48頁)，查
    油漆對於鐵製或其他金屬類製品而言，固具有防止氧化、生
    鏽之保護作用，而被告在原本漆有藍漆之鐵捲門上，再噴上
    一層紅漆，僅是覆蓋其上，並不會使原本之藍漆脫落，對於
    原本藍漆防止鐵捲門氧化、生鏽之保護作用，應不生影響，
    是前揭聲請簡易判決處刑意旨及檢察官所指遭被告噴漆處原
    本外表所具有保護之附隨效用因而喪失乙節，容有誤會，本
    案遭到被告噴漆致令不堪用者，應係指遭噴漆物件原具有美
    觀之附隨效用而言，而不及於聲請簡易判決處刑意旨及檢察
    官所謂鐵捲門上原本藍漆所具有防止鐵捲門氧化、生鏽之保
    護作用。
(二)綜上，本案事證明確，被告犯行均堪認定，俱應依法論科。
三、核被告所為，均係犯刑法第354條毀損他人物品罪。被告如
    附表編號1至4所示4次毀損犯行，犯意各別，行為互殊，應
    予分論併罰。
四、關於被告是否應依累犯規定加重其刑之判斷
(一)按刑事訴訟法第161條第1項規定：「檢察官就被告犯罪事實
    ，應負舉證責任，並指出證明之方法。」此為檢察官就被告
    有罪事實應負實質舉證責任之概括性規定，非謂除有罪事實
    之外，其他即可不必負舉證責任。此一舉證責任之範圍，除
    犯罪構成事實（包括屬於犯罪構成要件要素之時間、地點、
    手段、身分、機會或行為時之特別情狀等事實）、違法性、
    有責性及處罰條件等事實外，尚包括刑罰加重事實之存在及
    減輕或免除事實之不存在。累犯事實之有無，雖與被告是否
    有罪無關，然係攸關刑罰加重且對被告不利之事項，為刑之
    應否為類型性之加重事實，就被告而言，與有罪、無罪之問
    題有其相同之重要性（包括遴選至外役監受刑、行刑累進處
    遇、假釋條件等之考量），自應由檢察官負主張及實質舉證
    責任。又依司法院釋字第775號解釋理由書所稱：法院審判
    時應先由當事人就加重、減輕或免除其刑等事實，指出證明
    方法等旨，申明除檢察官應就被告加重其刑之事實負舉證責
    任外，檢察官基於刑事訴訟法第2條之客觀注意義務規定，
    主張被告有減輕或免除其刑之事實，或否認被告主張有減輕
    或免除其刑之事實，關於此等事實之存否，均應指出證明之
    方法。被告之「累犯事實」，係對被告不利之事項，且基於
    刑法特別預防之刑事政策，此係被告個人加重刑罰之前提事
    實，單純為被告特別惡性之評價，與實體公平正義之維護並
    無直接與密切關聯，尚非法院應依職權調查之範圍，自應由
    檢察官負主張及指出證明方法之實質舉證責任。檢察官所提
    出之相關證據資料，應經嚴格證明程序，即須有證據能力並
    經合法調查，方能採為裁判基礎。如此被告始能具體行使其
    防禦權，俾符合當事人對等及武器平等原則，而能落實中立
    審判之本旨及保障被告受公平審判之權利（最高法院刑事大
    法庭110年度台上字第5660號判決意旨參照）。
(二)檢察官於本院準備程序及審理時論稱：被告前因竊盜案件，
    經臺灣高雄地方法院以107年度易字第6號判決判處應執行有
    期徒4月，復經臺灣高等法院高雄分院以107年上易字第564
    號判決駁回上訴確定，於108年3月25日易科罰金執行完畢，
    有上開判決書、臺灣高等法院被告前案紀錄表在卷可佐，被
    告受有期徒刑執行完畢5年內故意再犯本件有期徒刑以上之
    罪，為累犯，請依刑法第47條規定加重其刑等語(見簡上卷
    第49、92頁)，檢察官既已於本院準備程序及審理時主張被
    告構成累犯之事實，且就被告構成累犯之前案犯罪紀錄，亦
    有前開判決書、臺灣高等法院被告前案紀錄表在卷可稽（見
    簡上卷第53至62、63至72、97頁），被告於本院準備程序及
    審理時，對於本院提示上開判決及前案紀錄表，則表示沒有
    意見、無所謂等語（見簡上卷第50、92頁），則關於被告構
    成累犯之事實及應加重其刑之事項，既已經本院進行調查、
    辯論程序，自可作為本院是否對被告加重其刑之裁判基準。
(三)然就本案被告是否應加重其刑之事項，依卷內資料僅能得知
    被告構成累犯之案由係竊盜案件，且該案已經被告易科罰金
    執行完畢，則被告構成累犯之案由與本案所犯毀損案件之犯
    罪性質不同，關於被告前開竊盜案件之易刑成效、本案再犯
    原因、犯罪之主觀惡性及其反社會性與前案關聯等情況，卷
    內亦無相關證據資料可佐，是本院裁量結果，認本案無庸依
    刑法第47條第1項規定加重其刑。
四、原審以被告罪證明確，並審酌被告僅因勞資糾紛，不思以和
    平方式解決紛爭，竟以如附表編號1至4所示之方式，致使告
    訴人受有如附表編號1至4所示財物之損害，顯然漠視刑法保
    障他人財產法益之規範，所為誠屬不該，且迄未與告訴人達
    成和解以填補告訴人所受損害；惟考量被告犯後承認如附表
    編號1至4所示噴漆之事實，及其動機、實施侵害時所使用的
    手段、所造成之損害情節，復審酌被告高職畢業之智識程度
    、自述家庭經濟狀況勉持等一切情狀，就被告如附表編號1
    至4所示毀損犯行，分別量處拘役10日，均諭知以新臺幣(下
    同)1,000元折算1日之易科罰金折算標準；並定應執行刑為
    拘役25日及以1,000元折算1日之易科罰金折算標準；另敘明
    被告持以毀損告訴人物品所用之紅色噴漆，固屬供犯罪所用
    之物，然未據扣案，且非違禁物，亦查無證據可資認定仍然
    存在，可認較諸於被告本件所受科刑，亦欠缺刑法之重要性
    ，爰不予宣告沒收等節。經核原審認事用法並無不當，量刑
    亦屬妥適，應予維持（至於原審雖因聲請簡易判決處刑意旨
    未主張被告構成累犯及具體指出證明方法，以致未就被告是
    否該當累犯一事加以調查及認定，惟本院裁量結果，認被告
    本案雖構成累犯，但無庸依刑法第47條第1項規定加重其刑
    ，已如前述，則原審縱未認定被告是否該當累犯之事實，對
    其量刑是否妥適尚不生影響，附此敘明）。被告以前揭所辯
    事由提起上訴，否認犯罪，指摘原判決不當，為無理由，應
    予駁回。
據上論斷，應依刑事訴訟法第455條之1第1項、第3項、第368條
，判決如主文。
本案經檢察官王柏敦聲請以簡易判決處刑，檢察官李門騫到庭執
行職務。　
中華民國111年11月10日
                  刑事第四庭  審判長法  官  陳  箐
                                    法  官  許瑜容
                                    法  官  馮君傑
以上正本證明與原本無異。
不得上訴。 　　　　　　　　　　　　
中　　華　　民　　國　　111 　年　　11　　月　　10　　日
                                    書記官  陳又甄
附表：
編號 時間 地點 噴漆物件 文字 1 110年9月20日12時前之某時許 吳宗益位在高雄市○○區○○○街00○00號住處 鐵捲門 六畜興旺 2 110年9月26日19時前之某時許 吳宗益經營、位在高雄市○○區○○巷0○0號木工廠 木工廠前地板 还（簡體字）我血汗錢 3 110年10月6日10時9分前之某時許 吳宗益之上址住處 1、鐵捲門 2、小門 1、还（簡體字）我工$ 2、吳宗益 4 110年10月15日2時42分許 吳宗益之上址住處 1、小門 2、鐵捲門 1、吐公$ 2、吳宗益 
附錄論罪科刑法條全文：
刑法第354 條
毀棄、損壞前二條以外之他人之物或致令不堪用，足以生損害於
公眾或他人者，處2 年以下有期徒刑、拘役或1 萬5 千元以下罰
金。